臺灣高等法院臺中分院刑事判決　　　　96年度上易字第1884號
上　訴　人
即　被　告　甲○○
上列上訴人因竊盜案件，不服臺灣彰化地方法院96年度易字第70
2號中華民國96年7月31日第一審判決（起訴案號：臺灣彰化地方
法院檢察署96年度偵字第2534號），提起上訴，本院判決如下：
    主  文
上訴駁回。
    事    實
一、紀慶賢（業經原審判決確定）與甲○○共同基於意圖為自己
    不法所有之犯意聯絡，於96年1月30日下午5時許，在坐落彰
    化縣芳苑鄉○○段 5之4345地號、以鐵棚搭建之四周並無牆
    面之工寮內，推由紀慶賢徒手持車內藏放之鑰匙，裝上先前
    向不知情之人借得之電池後，共同竊取丙○○所有置放在上
    址之拼裝動力機械車1輛（價值約新臺幣《下同》5萬元），
    得手後紀慶賢遂駕駛上開動力機械車跟隨在不知情之林少華
    所駕駛之三輪車後面，同時引導甲○○駕駛不知情之洪國堅
    （已歿）所有之車牌號碼BD-831 8號自用小貨車緊跟在後，
    共同前往位於彰化縣芳苑鄉興仁村光正巷 2號之林氏宗祠預
    備兜售上揭竊得之動力機械車；嗣於同日下午 5時30分許抵
    達林氏宗祠前之廟埕後，因林少華及林氏宗祠前廟埕之人當
    下均表示無意承買，紀慶賢及甲○○ 2人乃將前揭動力機械
    車留置於林氏宗祠前廟埕，由紀慶賢拆下前開拼裝動力機械
    車上之電池放置於甲○○駕駛之前揭自用小貨車上後，甲○
    ○再駕駛上開自用小貨車搭載紀慶賢返回上開工寮。
二、迨紀慶賢、甲○○返回上開工寮後，又另行基於意圖為自己
    不法所有之犯意聯絡，共同徒手竊取丙○○所有堆置在該工
    寮內之雞糞肥料47包（價值約 3千元），並將前揭雞糞肥料
    搬運至甲○○駕駛之上開自用小貨車，得手後由甲○○載運
    返回其住處，放置在甲○○之父即不知情之洪允修所有位於
    彰化縣二林鎮○○段151地號之農地上。嗣於 96年2月1日經
    警據報後，始循線前往上址而查獲，並扣得前揭拼裝動力機
    械車1台及雞糞肥料46包（均經丙○○領回）。
三、案經彰化縣警察局芳苑分局報請臺灣彰化地方法院檢察署檢
    察官偵查起訴。
    理    由
一、按被告以外之人於審判外之言詞或書面陳述，除法律有規定
    者外，不得作為證據，刑事訴訟法第159 條第1 項固定有明
    文。惟被告以外之人於審判外之陳述，雖不符第159 條之 1
    至第159 條之4之 規定，而經當事人於審判程序同意作為證
    據，法院審酌該言詞陳述或書面陳述作成時之情況，認為適
    當者，亦得為證據；當事人、代理人或辯護人於法院調查證
    據時，知有第159 條第1 項不得為證據之情形，而未於言詞
    辯論終結前聲明異議者，視為有前項之同意，同法第159 條
    之 5定有明文。查被告甲○○就下列所引被告以外之人於審
    判外之言詞或書面陳述，迄本院言詞辯論終結前並未聲明異
    議，本院審酌該等言詞陳述或書面陳述作成時之情況，並無
    非法取得等不適當之情形，依刑事訴訟法第159條之5之規定
    ，自均具有證據能力，合先敘明。
二、訊據被告甲○○固坦認於96年1月30日下午5時許駕駛前揭自
    用小貨車自上開工寮出發後，依序跟隨林少華駕駛之車輛及
    同案被告紀慶賢駕駛之拼裝動力機械車，抵達前開林氏宗祠
    ，嗣以前開自小貨車搭載同案被告紀慶賢返回上揭工寮，並
    與同案被告紀慶賢共同將工寮內之雞糞肥料47包搬運至前揭
    自用小貨車上載運返家等情事，惟矢口否認有何竊盜之犯行
    ，辯稱：伊駕駛前揭自用小貨車跟隨紀慶賢前往林氏宗祠，
    僅出於幫助、搭載紀慶賢嗣後得以返家之意思，並不知悉前
    開動力機械車係屬他人所有，也不知道紀慶賢談買賣之事；
    又返回工寮後，係因紀慶賢告知工寮內之雞糞肥料47包為其
    所有，同意伊取回自用，伊始會將前開雞糞肥料載運返家，
    伊並無意圖為自己不法所有之竊盜犯意云云。經查：
（一）上揭事實，業經證人即同案被告紀慶賢於警詢中供稱：甲
      ○○於96年1月30日下午3時許，來伊家找伊喝酒，伊告訴
      他伊家後面有部拼裝動力機械車，要牽去賣掉，於是伊 2
      人就先去看那部車子，並拿電池裝在該部車上，一起去林
      少華家後面的林氏宗祠前，要將該車賣給林少華，後來林
      少華沒錢買，就將該車停放在林氏宗祠前，拆下電池後，
      由甲○○載伊返回伊家後面的工寮，抵達工寮後，甲○○
      叫伊幫忙將47包雞糞肥料搬到他車上，所以那些肥料也是
      伊 2人竊取的等語屬實（見彰化縣警察局芳苑分局芳警分
      偵字第0960004459號刑案偵查卷第3、4頁）；其於偵訊中
      亦具結證述：伊叫甲○○開車來載伊，四輪拼裝車是伊開
      的，伊叫甲○○開車跟在後面，等一下再載伊回來，甲○
      ○知道拼裝車不是伊的，伊想把拼裝車偷去賣，後來甲○
      ○開他的自用小貨車載伊回到工寮共同竊取雞糞47包，伊
      2 人是一起搬的等語無訛（見臺灣彰化地方法院檢察署96
      年度偵字第2534號卷第21-23頁）。
（二）另證人林少華於偵訊中結證稱：紀慶賢於 96年1月30日下
      午打電話給伊，問伊是否欲購買拼裝動力機械車，伊說沒
      錢買，他就說先開至伊家附近的林氏宗祠前廟埕給伊看看
      ，於是伊就先開一台三輪車到紀慶賢之住處，帶領開著拼
      裝動力機械車之紀慶賢、開著自用小貨車之甲○○一同前
      往林氏宗祠，其中甲○○駕駛之自用小貨車係跟在紀慶賢
      駕駛之拼裝動力機械車之後等語無誤（見臺灣彰化地方法
      院檢察署96年度偵字第2534號卷第 10、35-37頁）；又證
      人即被害人丙○○於警詢、偵訊中證述： 96年1月31日發
      現伊所有、停放在彰化縣芳苑鄉○○段 5之4345地號工寮
      內之拼裝動力機械車 1台，及放置在前開處所之雞糞肥料
      47 包失竊，前開動力機械車價值約5萬元，而上揭雞糞肥
      料則價值約 3千元，伊工寮位在紀慶賢住處之後面，沒有
      門牌號碼，也沒有門，是開放式的等語綦詳（見彰化縣警
      察局芳苑分局芳警分偵字第0960004459號刑案偵查卷第10
      、11頁，臺灣彰化地方法院檢察署96年度偵字第2534號卷
      第10、11頁），堪信屬實。
（三）被告甲○○與同案被告紀慶賢2人於95年11月間或96年1月
      間，曾因細故發生爭執打架一情，業經其 2人供承在卷（
      見原審96年度易字第 702號卷第46、63、64頁），而被告
      甲○○於原審審理中陳稱：與紀慶賢吵完架後已經和好，
      2 人是有時會互找一起喝酒之朋友關係（見原審96年度易
      字第 702號卷第64、68頁），衡諸常情，縱係不曾有過爭
      執嫌隙之朋友間，對於幫助友人載送一程之載送原因及載
      送抵達之處所等通常問題，均會加以詢問，何況係曾有齟
      齬之 2人，對於上情如未作確認說明，即有違一般事理。
      又被告甲○○倘僅係為載送同案被告紀慶賢返回住所，何
      以不直接前往林氏宗祠等待載送，而需與同案被告紀慶賢
      一同自工寮出發後再前往林氏宗祠，徒勞重複該段工寮至
      林氏宗祠間之路程，亦違常情，是被告甲○○所辯僅係出
      於協助載送之意思，對於行竊前揭拼裝動力機械車一節全
      不知情云云，乃不足採。
（四）又同案被告紀慶賢自林氏宗祠出發返回住處前，乃拔下前
      開拼裝動力機械車上之電池，置放於被告甲○○之車上，
      該電池長約30公分、寬約20公分等情，已據證人即同案被
      告紀慶賢於原審審理中証述明確（見原審96年度易字第70
      2號卷第 65頁），以該電池之體積觀諸，載送同案被告紀
      慶賢同行返回工寮之被告甲○○，對於同案被告紀慶賢拔
      下電池、放置於被告甲○○車上之舉動應屬洞悉無疑，然
      被告甲○○於原審準備程序中卻表示未見同案被告紀慶賢
      之前開舉動，僅見同案被告紀慶賢隻身坐上其駕駛之自小
      貨車上（見原審96年度易字第70 2號卷第46頁），同案被
      告紀慶賢於原審審理中則先稱：被告甲○○未見伊拔除電
      池之舉動，後改稱：被告甲○○有問伊為何要拔除電池，
      伊跟他說因為是向別人借的，要還給別人（見原審96年度
      易字第 702號卷第65頁），倘被告甲○○確未出於共同行
      竊前揭拼裝動力機械車之意圖，何以其 2人就被告甲○○
      是否知悉同案被告紀慶賢取下電池之恆常行為均特意加以
      隱瞞，而為先後不一之陳述，是被告甲○○上開所辯亦屬
      不實甚明。再參以證人即同案被告紀慶賢於原審審理中證
      稱：伊家隔壁有一棟空屋，再隔壁才是伊駕駛拼裝動力機
      械車之工寮，伊家與該工寮並未相連（見原審96年度易字
      第 702號卷第66頁），是同案被告紀慶賢之住所與前揭拼
      裝動力機械車停放之處所即上開工寮，係屬明顯可分之 2
      個地點，並未相連，被告甲○○應無誤認自工寮中駛出之
      拼裝動力機械車係屬同案被告紀慶賢所有之可能，因此被
      告甲○○對於上揭拼裝動力機械車係同案被告紀慶賢外之
      他人所有，應有認識無虞甚明。依上所述，堪認被告甲○
      ○確與同案被告紀慶賢共同竊取拼裝動力機械車無誤。
（五）另證人即同案被告紀慶賢於原審審理中結證稱：伊應該沒
      有告訴被告甲○○這47包雞糞肥料是伊的（見原審96年度
      易字第7 02號卷第65頁），其又於原審準備程序中稱：甲
      ○○知道伊家裡是種田的，施肥都用化學肥料，一般種菜
      的人家才會用雞糞肥料（見原審 96年度易字第702號卷第
      46頁），堪認被告甲○○所辯：以為上開雞糞肥料係紀慶
      賢所有，故將之搬運上車返家云云，並無足採。再置放於
      前揭工寮之雞糞肥料數量多達 47包，每包價值5、60元，
      亦經證人即同案被告紀慶賢於原審審理中證述歷歷（見原
      審96年度易字第 702號卷第66頁），徵諸常理，上揭有經
      濟價值之雞糞肥料既非屬被告甲○○及同案被告紀慶賢所
      有，當係為他人所有之物無疑，被告甲○○明知上情，仍
      基於意圖為自己不法所有之犯意，與同案被告紀慶賢共同
      徒手將上揭雞糞肥料搬運至上開自用小貨車後，載送返家
      ，當有共同行竊之犯意顯明。
（六）此外，復有證人洪允修於警詢中之證述（見彰化縣警察局
      芳苑分局芳警分偵字第0960004459號刑案偵查卷第12、13
      頁），及贓物認領保管單2紙、工寮現場平面圖1紙、失竊
      及查獲現場照片共 18張、職務報告、林氏宗祠草圖1紙在
      卷可資佐證（見彰化縣警察局芳苑分局芳警分偵字第0960
      004459號刑案偵查卷第 27、28、34-39頁，臺灣彰化地方
      法院檢察署96年度偵字第 2534號卷第41-43頁）。被告甲
      ○○上開所辯，核係事後卸責之詞，不足採信。本件事證
      已臻明確，被告甲○○於本院準備程序時聲請傳訊證人紀
      慶賢、林少華、丙○○到庭作證，本院認核無必要，併此
      敘明。被告甲○○之犯行洵堪認定，應依法論科。
三、核被告甲○○所為竊取拼裝動力機械車1輛及雞糞肥料47包
    ，係分別犯刑法第320條第1項之竊盜罪。被告甲○○與同案
    被告紀慶賢就上開竊盜犯行，各具有犯意之聯絡及行為之分
    擔，均應論以共同正犯。再被告甲○○先後 2次竊盜犯行，
    犯意各別，行為互殊，應分論併罰之。公訴意旨雖認被告甲
    ○○所為先後 2次竊盜犯行，具有接續犯之一罪關係，然被
    告甲○○上開 2次共同竊盜行為，並非係於密切接近之時間
    實施，因其等係自彰化縣芳苑鄉前往王功後，確認無人欲購
    買上揭拼裝動力機械車後，始又駕車返回芳苑鄉，其等 2次
    竊盜行為間應具有相當明顯可分之獨立性，依一般社會健全
    觀念，在時間差距上，仍得加以分離，而以視為 2個各別起
    意之竊盜犯意、行為予以評價為宜，附此敘明。
四、原審審理結果，認被告甲○○犯上開之罪，適用刑法第28條
    、第320條第1項、第51條第5款，刑法施行法第1條之1第1項
    、第2項前段，中華民國96年罪犯減刑條例第2條第1項第3款
    、第 7條等規定，並審酌被告甲○○之素行非佳，且正值青
    壯之年，不思循正當途徑獲取所需，僅因缺錢花用，一時貪
    念，即任意竊取他人財物，侵害他人權益非微，惟行竊之手
    段尚屬平和，所得財物價值亦非甚鉅，且考量被告甲○○矢
    口否認、飾詞辯解等一切情狀，就分論併罰之 2次竊盜犯行
    分別量處有期徒刑10月、8月。又敘明被告甲○○所犯之2罪
    均係在 96年4月24日以前，且並無中華民國96年罪犯減刑條
    例所定不適用減刑之情形，故應依該條例第 2條第1項第3款
    、第7條之規定，就宣告刑分別諭知減為有期徒刑 5月、4月
    ，並定執行刑為有期徒刑 8月。復說明扣案之拼裝動力機械
    車1台及雞糞肥料 46包，為被害人丙○○所有，已經領回，
    有贓物認領保管單 2紙在卷足憑，且非違禁物，爰均不另為
    沒收之諭知。經核原審判決上開認事用法並無違誤，量刑亦
    稱妥適。被告甲○○上訴否認犯行，並無理由，應予駁回。
五、被告甲○○於本院審理期日經合法傳喚，無正當理由不到庭
    ，爰不待其陳述逕行判決。
據上論結，應依刑事訴訟法第第371條、第368條，判決如主文。
本案經檢察官乙○○到庭執行職務。
中　　華　　民　　國　　96　　年　　11　　月　　28　　日
        　　刑事第八庭    審判長法　官  羅  得  村
　　　　　　　　　　　　　　    法　官  劉  榮  服
　　　　　　　　　　　　　　　  法　官  張  靜  琪
上列正本證明與原本無異。
不得上訴。
                                書記官  陳  俞  豪
中　　華　　民　　國　　96　　年　　11　　月　　28　　日
附錄本案論罪科刑法條全文：
中華民國刑法第320條第1項
意圖為自己或第三人不法之所有，而竊取他人之動產者，為竊盜
罪，處 5 年以下有期徒刑、拘役或500元以下罰金。
